【裁判字號】    90,訴,1286
【裁判日期】    920926
【裁判案由】    毒品危害防制條例等
【裁判全文】
臺灣板橋地方法院刑事判決                          九十年度訴字第一二八六號
    公  訴  人  臺灣板橋地方法院檢察署檢察官
    被      告  乙○○
    選任辯護人  連復淇律師
                蕭元亮律師
右列被告因毒品危害防制條例等案件，經檢察官提起公訴（九十年度偵字第一三八三
號），甲○判決如左：
    主  文
乙○○共同連續運輸第二級毒品，處有期徒刑柒年陸月，扣案之大麻煙草四塊（淨重
玖佰玖拾壹點壹陸公克）沒收銷燬之，未扣案之新臺幣陸萬元沒收，如全部或一部不
能沒收時，以其財產抵償之，偽造之「陳美珍」印章、「唐麗金」印章各壹枚、偽造
如附表一所示之「陳美珍」署押貳枚、印文陸枚，偽造之「唐麗金」署押壹枚、印文
參枚，均沒收之。又共同持有大麻種子，處有期徒刑參月，扣案之大麻種子拾顆沒收
銷燬之。應執行有期徒刑柒年捌月。扣案之大麻煙草四塊（淨重玖佰玖拾壹點壹陸公
克）、大麻種子拾顆均沒收銷燬之，未扣案之新臺幣陸萬元沒收，如全部或一部不能
沒收時，以其財產抵償之，偽造之「陳美珍」印章、「唐麗金」印章各壹枚、偽造如
附表一所示之「陳美珍」署押貳枚、印文陸枚，偽造之「唐麗金」署押壹枚、印文參
枚，均沒收之。
被告持有第二級毒品部分公訴不受理。
    事  實
一、乙○○與丙○○（俟通緝到案後另行審理）係朋友關係，丙○○於民國八十九年
    一月間起，即搬至乙○○位在台北縣新莊市○○街十三號三樓家裡之同一房間共
    同居住，同月某日，二人在某一家ＤＩＳＣＯ  ＰＵＢ內，與一位綽號「四哥」
    真實姓名年籍不詳之成年男子（以下簡稱「四哥」）認識後，即由「四哥」陸續
    免費提供第二級毒品大麻予乙○○及丙○○施用（施用第二級毒品部分，均已由
    檢察官另案偵辦），因「四哥」計劃以國際郵包之方式，從國外輸入第二級毒品
    郵寄至本國，遂與乙○○、丙○○共同基於運輸第二級毒品大麻之概括犯意聯絡
    ，先於八十九年五月十一日（起訴書略載為八十九年四、五月間），由乙○○提
    供其於台北縣泰山鄉○○路同榮郵局（起訴書誤載為新莊市○○路郵局）所申請
    租用之郵政第十一之一一四號信箱，與丙○○共同代為接收「四哥」以國際郵包
    之方式，從國外所輸入之第二級毒品大麻一包，並再將之轉交付予「四哥」，藉
    以獲得新臺幣（下同）二萬元之報酬。嗣因「四哥」發覺以乙○○本人名義所開
    設郵局信箱，輸入接收內含第二級毒品大麻之國際郵包乙事，所產生風險過高，
    乃於八十九年七月間，與乙○○、丙○○共同基於行使變造特種文書及行使偽造
    文書之概括犯意聯絡，先由乙○○與丙○○各自提供其所有之個人照片，交由「
    四哥」在不詳之地點，分別將之換貼於「唐麗金」、「陳美珍」所有之身分證而
    加以變造之後交付予乙○○與丙○○，再由丙○○負責於同年七月十九日持該經
    變造之「陳美珍」身分證及偽造之「陳美珍」印章，至台北縣新莊市○○路郵局
    ，以「陳美珍」名義在專用信箱租用申請書之「申請人姓名」欄上偽造「陳美珍
    」之印文、署押，並持以申請租用郵政第七之十三號信箱，足以生損害於唐麗金
    、陳美珍及郵政機關管理專用信箱使用人之正確性。之後，並隨即於同年七、八
    月間，由乙○○、丙○○承續前開運輸第二級毒品之概括犯意聯絡，連續二次以
    前述相同之方式，代為接收「四哥」所輸入內含第二級毒品大麻之國際郵包，並
    再從「四哥」處取得報酬共計四萬元。直至八十九年十一月二十三日，復由乙○
    ○、丙○○再次承續前開共同偽造及行使偽造私文書之概括犯意聯絡，持前開變
    造之「唐美金」、「陳美珍」身分證，前往位在台北縣樹林市○○街○段三二五
    號之樹林郵局，分別以「唐美金」、「陳美珍」名義在專用信箱租用申請書之「
    申請人姓名」欄暨「蓋印信處」欄及在郵局領取掛號郵件印鑑單之「印鑑」欄上
    ，偽造如附表所示之「唐美金」、「陳美珍」署押及印文，憑以申請租用郵政第
    四十六號及第十四號信箱使用，足以生損害於唐麗金、陳美珍及郵政機關管理專
    用信箱使用人之正確性。另外，乙○○與丙○○二人並自八十九年十二月下旬某
    日起（起訴略載為不詳時間起），共同基於單純持有大麻種子之犯意聯絡，在前
    開住處內，共同持有大麻種子十顆。嗣於九十年一月三日十一時四十分許，乙○
    ○、丙○○與「四哥」三人再次承接上開運輸第二級毒品之概括犯意聯絡，由乙
    ○○單獨前往樹林郵局內，提領自荷蘭郵寄送達至該郵局郵政第四十六號信箱之
    一件國際包裹（以手機硬包裝內夾藏有分裝成四大塊錫箔紙包之第二級毒品大麻
    磚，淨重九百九十一點一六公克）之際，當場為事先已據財政部臺北關稅局臺北
    郵局支局通報而前往等候搜捕之法務部調查局人員及台北、板橋二處憲兵隊隊員
    查獲。之後，並循線於乙○○所有之車號Ｔ六－二二六七號自小客車上查獲乙○
    ○所持有如附表二所示之物品，再由警員會同乙○○前往其與丙○○共同居住位
    在台北縣新莊市○○街十三號三樓住處之房間內，查獲其二人所共同持有之如附
    表三所示之物品，始查知上情。
二、案經法務部調查局台北市調查處移送臺灣板橋地方法院檢察署檢察官偵查起訴。
    理  由
壹、被告有罪部分：
一、訊據被告乙○○固坦承其有以唐麗金名義向樹林郵局申請租用郵政第四十六號信
    箱使用，並於九十一年一月三日十一時四十分許，前往樹林郵局之第四十六號郵
    政信箱領取自荷蘭寄達的國際郵件一包，以及在其所有之前開車輛內以及住處房
    間內確經司法警察搜得如附表二、三所示之扣案物品等情屬實。惟矢口否認有行
    使變造證件暨偽造私文書犯意、及運輸第二級毒品暨持有大麻種子等犯行，並辯
    稱：伊並未交付自己照片予「四哥」供其換貼在「唐麗金」之身分證上以變造該
    身分證，伊以自己名義租用第十一之一一四號信箱，是因同案被告丙○○身分證
    遺失，又經常要返回香港，故商請伊幫忙開設郵政信箱，以代收丙○○香港家中
    所寄來的郵件，伊未曾受「四哥」委託代領任何郵件，也未曾從「四哥」處拿過
    二萬元，丙○○在新莊市○○路郵局開設第七之十三號郵政信箱時，伊並沒有與
    其一前往，並不知情，印象中丙○○曾告訴伊有幫忙「四哥」領過二次郵件，但
    伊並沒有一起前往領取，況且，國際包裹在郵局運送之前置作業，均經過台北關
    稅局北郵支局以Ｘ光檢查或由海關關員負責篩檢，如果是大麻郵包，海關在篩檢
    時即可發現，然並無證據證明伊有代為接收「四哥」所輸入之內含大麻之國際郵
    包。其次，樹林郵局第十四號及第四十六號信箱係丙○○找伊一起前往樹林郵局
    ，伊係由丙○○要求幫她以唐麗金名義開設，代為填寫申請書資料，惟由於該二
    個信箱均係丙○○在使用，伊當時不知道哪個信箱會有郵件或國際包裹寄來，所
    以當天僅是受丙○○委託，而攜帶信箱二把鑰匙至樹林郵局，到郵局後才知道第
    四十六號信箱裡有國際包裹，而該包裹經調查員拆開提示後，伊始知裡面裝有大
    麻。又扣案物品除煙缸及筆記本為其所有外，其餘均為同案被告丙○○所有云云
    。
二、經查：
(一)、被告乙○○與同案被告丙○○分別提供自己的照片，以供變造身分證之用，並共
    同持業經分別已換貼上渠等照片之變造「唐麗金」、「陳美珍」身分證，先後向
    新莊市化成郵局、樹林郵局，偽造如附表一所示之申請書、郵局領取掛號郵件印
    鑑單等文件，申請租用化成郵局第七之十三號信箱、樹林郵局第四十六號信箱、
    樹林郵局第十四號信箱之事實，業據被告於偵訊及甲○九十年三月二日延長羈押
    之訊問時坦認屬實，並有卷附變造之「唐麗金」及「陳美珍」身分證正面影本各
    一張、偽造郵局領取掛號郵件印鑑單二紙、偽造專用信箱租用申請書影本三份、
    偽造之「唐麗金」及「陳美珍」印章各一枚扣案可稽。而該二份變造身分證分別
    貼上被告乙○○及同案被告丙○○之個人照片，上開申請資料亦分別由渠等二人
    親自至郵局親筆填寫乙節，既為被告乙○○所不否認，則其辯稱其未提供照片供
    變造身分證，亦無行使偽造私文書之犯意云云，顯與事實不符，應係臨訟卸責之
    詞，無可採信。
(二)、訊之被告乙○○於法務部調查局台北市調查處調查員偵訊時即已明白供承：「該
    批大麻磚係一香港籍綽號『四哥』之男子所有，至於郵包係由何人，由何地所寄
    我並不知道，約在十二月初，『四哥』即交代我及丙○○二人，分別利用唐麗金
    及陳美珍等人頭開立郵政信箱，以便接收郵包，我遂與丙○○二人在樹林郵局以
    唐、陳二人名義開立了十四及四十六號信箱，十二月中，『四哥』即通知我們，
    貨已寄出，約二十天後會到達樹林郵局，由於丙○○已出國，我遂於今（三）日
    攜帶十四及四十六號信箱鑰匙至郵局查看有無包裹寄到，結果在樹林郵局四十六
    號信箱內發現郵局所留之郵包通知單乙張，我遂至郵務櫃檯領取，在領到該包裹
    後，即被貴處人員逮捕」、「我跟丙○○約在去（八十九）年春節前後在ＤＩＳ
    ＣＯ  ＰＵＢ與『四哥』認識的，剛開始『四哥』會免費提供一些搖頭丸及大麻
    供我們吸食，等熟識之後，約在去（八十九）年四、五月間，『四哥』見我及丙
    ○○皆無工作，遂提出我二人可以開郵政信箱方式幫渠接收大麻郵包，並應允每
    接收一次，給予二萬元，有時亦會免費提供若干大麻供我們食用，我遂於去（八
    十九）年四、五月間，在新莊明志路郵局以我本人名義開設了十一之一一四號信
    箱接收過一次大麻郵包並獲利二萬元，後因『四哥』覺得以真實姓名開設信箱風
    險過大，遂由其提供唐麗金之身份證偽貼我照片，陳美珍之身份證偽貼丙○○照
    片後，由丙○○持變造之陳美珍身份證至新莊化成路郵局開設七之十三號信箱，
    該信箱並曾替『四哥』接收過二次大麻郵包共獲利四萬元」、「我與丙○○每次
    接獲郵包後，皆等待『四哥』主動與我們連繫，大多是約我們在臺北縣市街頭見
    面交付郵包及酬勞，至於『四哥』如何處理郵包內大麻，我並不知情」等語（九
    十年度偵字第一三八三號偵查卷第二頁反面至三頁反面參見）。其復於檢察官初
    次偵訊時坦承：「（問：你自己名義開的信箱收過幾次大麻？）我自己十一之一
    一四信箱，及四十六信箱各收過一次，丙○○用七之十三號信箱收過二次。約分
    別在八十九年四、五月一次，及查獲這一次。我收到之後由『四哥』打電話向我
    連絡，在貨到之前他會用0000000000號向我連絡，至於『四哥』電話
    我不知道，他來找我，錢即交付予我」等語（詳見同上偵查卷之九十年一月三日
    偵訊筆錄）。且檢察官於九十年一月三日向甲○聲請羈押，被告於甲○當日訊問
    時亦供稱：伊確有幫「四哥」領取郵件，領一次可得二萬元，伊有懷疑過郵件內
    容為大麻毒品，但因缺錢故而同意代為領取等情節甚詳（詳見甲○九十年度聲羈
    字第四號刑事卷）。雖被告乙○○於嗣後於甲○翻異前詞改以：伊租用郵政信箱
    僅係為幫助同案被告丙○○方便收取郵件云云置辯，然查：倘若被告乙○○申請
    租用郵政信箱係為幫助同案被告丙○○方便收取郵件，照理說祇需以自己之名義
    申請即可，焉需偽造他人名義申請租用郵政信箱使用？更何況被告乙○○早於八
    十九年五月十一日即以自己名義向泰山同榮郵局申請租用第一一四號郵政信箱，
    衡情使用該信箱即可達到代收郵件之目的，何以需甘冒偽造私文書罪責而另以「
    唐麗金」名義偽造文書以申請租用樹林郵局第四十六號郵政信箱使用？又若係為
    收信方便，理應就近在其住家所在之新莊市附近郵局申請即可，焉會需至樹林郵
    局申請郵政信箱？再者，同案被告丙○○既已於八十九年七月十九日即自行以偽
    造「陳美珍」名義，向新莊化成郵局租用七之十三號郵政信箱，則衡情被告以該
    信箱代收受郵件已足，又何需與同案被告丙○○再於八十九年十一月二十三日分
    別另行以陳美珍」、「唐麗金」名義，向樹林郵局租用第十四號及第四十六號信
    箱之理？故被告前開辯詞，在在與常情相違悖，顯係臨訟杜撰之卸詞，無可採為
    憑信。據上，反足徵被告大費周章地申請上開數個信箱，確係為掩人耳目，以防
    範遭偵查機關追查到渠等不法行為。足認被告乙○○於九十年一月三日前數次接
    受偵訊時，多次基於自由意識下一致供述其有租用郵政信箱以代「四哥」收受大
    麻郵包乙節，乃信而有徵，應堪採為真實。
(三)、第查，新莊化成郵局第七之十三號郵政信箱，租用期間為八十九年七月十九日至
    九十年六月三十日，租用期間僅於八十九年七月二十九日收過EＺ000000000HK 國
    際快捷乙件外，並無其他國內、國外包裹及函件之收受資料，而同榮郵局第十一
    之一一四號郵政信箱，租用期間為自八十九年五月十一日至九十年三月十二日止
    ，未有收受國內、國外包裹及函件之資料乙節，此有新莊郵局九十年十月二十六
    日營九０三五００二－六號函暨隨函檢附該國際快捷郵件收據影本乙件、及新莊
    郵局九十年十一月三十日營九０三五００二－八號函覆一紙可稽。而樹林郵局第
    十四號、第四十六號信箱，租用期間查無國內、國外包裹或掛號郵件，小包和平
    件，無紀錄可查等情，有樹林郵局九十年十一月二十三日00000000－0
    0三號函一紙存卷可考。又各種郵件如以快捷、掛號交寄者，郵局均有紀錄可供
    查考，反之則無紀錄，上開所謂未有收受郵件資料，僅係指並無收受該類郵件或
    該類郵件未以快捷、掛號方式交寄致無紀錄可查而言，此有中華郵政股份有限公
    司三重郵局九十二年三月十三日重營字第０九二五０００四七九號函可查。所以
    ，由上開郵局函覆可知，前揭四個郵政信箱，若收受以普通方式郵寄之包裹函件
    ，在郵局即無紀錄留存。次查，由國外郵寄進口小額普通包裹（二公斤以上者）
    ，通關時均先經Ｘ光儀檢視後，再由海關電腦專家系統抽派驗為應驗與免驗兩種
    。經電腦抽派為應驗者一律查驗，抽派為免驗者，驗貨關員除對申報單上未申報
    貨名、價值、申報價格已逾免稅規定者或危安物品須加以開箱查驗外，其餘則免
    驗放行。至由國外郵寄進口聯郵小包（二公斤以下者），則由關員負責篩選，除
    對申報單上未申報貨名、價值、申報價格已逾免稅規定者或危安物品須加以開箱
    查驗者移請驗估一股查驗外，其餘逕交郵局遞送收件人。本件經查獲由荷蘭郵寄
    我國之UＺ000000000NL國際包裹，係未滿二公斤之聯郵小包，即係依前述作業方
    式為之，因該小包未申報貨名，僅在包裝封面上申報為SHOES，嗣經海關電腦專
    家系統抽派列為免驗包裹後，為財政部台北關稅局負責篩選之值勤關員發現該件
    聯郵小包申報為鞋類，但包裝大小及重量可疑，而將該件重新輸入電腦改派為應
    驗，因而詳加查驗發現內含大麻磚塊四塊，該局依規定將上述大麻予以扣押，並
    移送法務部調查局台北市調查處繼續循線偵辦，此有台北郵件處理中心九十一年
    十一月十五日國九一字第四八六００八００二號函一紙在卷可稽。據上可知，被
    告與同案被告丙○○所租用之上開郵政信箱，固然未曾遭以Ｘ光檢驗方式檢驗出
    有收受過內含大麻之國際郵包之紀錄資料，然此至多意謂著被告從上開信箱中所
    收受的國際包裹在二公斤以上者，未曾遭Ｘ光檢驗出有內藏大麻毒品的情形，至
    於二公斤以下之包裹郵件，則因不需先經Ｘ光儀檢視，一旦被列為免驗包裹即可
    免遭查驗予以放行，如此即無從查知該等包裹內是否含有大麻毒品。故海關人員
    在篩檢郵件時未能發現含有大麻毒品之國際郵件寄達至上開信箱，並非即等同於
    上開信箱未曾收受過含大麻毒品之郵件。況參諸被告於偵訊之初係承稱其代「四
    哥」領取的是郵包，並非代領國際快捷抑或掛號郵件，而本次被查獲內夾藏大麻
    磚四塊之聯郵小包，正是以普通郵件方式寄送的二公斤以下包裹，此核與前開郵
    局函覆該等信箱未有收受國際快捷或掛號郵件紀錄之情節完全相符合。
(四)、又參以被告於偵查中即陳稱：「唐麗金、陳美珍之印章，是馮交給我的。去領包
    裹用的，都放在家裡，她要託我領包裹時，就會拿印章託我拿」（見同上偵查卷
    之九十年四月十二日訊問筆錄）。而被告為警查獲後，自其所駕駛車輛內確有扣
    得「唐麗金」、「陳美珍」之印章各一枚，顯見被告當天至郵局前即已知悉所領
    取之郵件為包裹而非信件。再觀諸卷附被告所使用行動電話000000000
    0號雙向通聯紀錄之記載可知，被告於九十年一月一日起至同年月三日止，有多
    次與荷蘭地區000000000號國際電話之通話紀錄，經甲○將該通聯紀錄
    提示予被告後其陳稱：該電話號碼是同案被告丙○○留給伊以便聯絡之用，通話
    目的是為詢問是哪一個信箱等語（詳見甲○九十二年八月二十九日審判筆錄），
    倘若僅係一般郵件之代收，焉需慎重其事多番聯繫之理？而事實上扣案之郵包係
    內藏淨重九百九十一點一六公克之四塊大麻磚，不僅數量甚鉅且價值不菲，若非
    被告乙○○、與丙○○及「四哥」三人間關係密切，相互信賴，衡情「四哥」及
    被告丙○○豈有甘冒遭他人檢舉之風險，而願將大量之毒品大麻委託予被告前往
    領取之理。況且，寄達郵政信箱之普通郵件，縱因物件過大無法投入信箱時，以
    便箋置於信箱，告知承租人至窗口領取，亦不需檢具任何證件或印章，有板橋郵
    局九十一年十一月十一日營九一字第五０六００二二二一號函存卷可參，則倘被
    告事先並不知所代為接收郵包之種類及性質為何，其何以未將置放於車內之偽造
    「陳美珍」、「唐麗金」印章隨身攜帶，以備領取掛號郵件之需，由此可見，被
    告於前往樹林郵局領取郵包時，早已對該郵包之性質內容有所知悉，以致其確信
    縱未攜帶任何身分證或其他證件及印章隨行亦可領取國際郵包。綜上，被告辯稱
    伊至樹林郵局領取第四十六號郵政信箱內之國際小包郵件時，並不知內藏有毒品
    大麻磚乙節，顯無可採。
(五)、雖被告於甲○訊問時尚辯稱：伊在接受調查員訊問時所述情節均係經由同案被告
    丙○○告知之事，而所指二萬元是指同案被告丙○○交給伊繳交罰單之用云云，
    然而，觀諸被告在調查處接受偵訊時所述前後文，均未曾表示其所述係轉述自同
    案被告丙○○之見聞，而被告係因涉嫌運輸毒品大麻之重罪而被訊問，倘被告未
    參與運輸毒品，衡情理當急於初次偵訊時極力撇清犯嫌，並請求調查有利於己之
    證據，至於被告所駕駛之自小客車是否應繳交罰款，罰款究係由何人出錢繳交，
    概與本案無涉，被告焉會有空暇提及完全風馬牛不相及的兩回事之理？被告前開
    所辯，顯係牽強附會，委無足採。
(六)、扣案之大麻種子十顆，含有毒品大麻成分，淨重零點一八公克，包裝重三點七七
    公克，有法務部調查局九十年二月五日00000000號鑑定通知書一紙可稽
    ；復參以該大麻種子係在被告居住的房間內查扣，並觀諸被告所有之扣案筆記本
    內頁，記載有「20顆7000」、「Tilps-16500」等字，而雖經甲○提示卷附筆記
    本內頁予被告後，其辯稱：上開紀錄係同案被告丙○○告訴伊要買鬱金香種子，
    「Tilps」係鬱金香之意，16500應該是價錢云云，然被告既非從事花藝買賣工作
    ，衡情焉有需購入高達一萬六千五百元的鬱金香種子，並將購入之種子數量及價
    格予以紀錄之理？此係與常情有悖。再參酌被告至法務部調查局接受以控制問題
    法及混合問題法進行測謊，其就「扣案物品均是丙○○所有，與渠無關」之問題
    ，呈情緒波動反應，經研判有說謊，此有該局九十一年十二月十三日調科參字第
    ０九一００八０二二一０號測謊報告書一份可資參照，足認被告上開所辯顯係刻
    意隱瞞真相，不足採信。本件事證已臻明確，被告持有大麻種子之犯行洵堪認定
    。
二、核被告乙○○所為，係犯刑法第二百十六條、第二百十條行使偽造私文書罪、第
二百十六條、第二百十二條之行使變造特種文書罪，毒品危害防制條例第四條第
    二項之運輸第二級毒品罪、同條例第十四條第四項之持有大麻種子罪。被告與同
    案被告丙○○及「四哥」三人間，就前開行使偽造私文書、行使變造特種文書、
    運輸第二級毒品之犯行，有犯意聯絡及行為分擔，為共同正犯。被告與同案被告
    丙○○二人間，就持有大麻種子犯行部分，亦有犯意聯絡及行為分擔，為共同正
    犯。又被告變造特種文書後復持以行使，其變造之低度行為應為行使之高度行為
    所吸收，不另論罪；其偽造印章、印文及署押均為偽造私文書之部份行為，且偽
    造私文書後復持以行使，其偽造之低度行為亦為行使之高度行為所吸收，均不另
    論罪，公訴人一方面已認為不復另論偽造印章印文及署押之被吸收行為，另一方
    面卻又認被告涉犯刑法第二百十七條第一項之偽造印章署押罪嫌，尚有未洽，併
    此敘明。被告先後三次行使變造特種文書、行使偽造私文書以申請郵政信箱之犯
    行，以及四次運輸毒品之犯行，時間緊接，各係犯犯罪構成要件相同之罪，顯均
    係基於概括犯意反覆為之，均為連續犯，各應依刑法第五十六條之規定論以一罪
    ，並依法加重其刑。再被告所犯前開連續行使變造特種文書罪、連續行使偽造文
    書罪及連續運輸第二級毒品罪之間，復有方法結果之牽連關係，應從一重依連續
    運輸第二級毒品罪處斷。至被告所犯前開連續運輸第二級毒品罪及持有大麻種子
    罪之間，犯意各別，行為互異，應分論併罰。爰審酌被告前未曾有前科之素行、
    犯罪之動機、目的、手段、將毒品輸入境我國，戕害國民健康，對社會治安所生
    危害甚鉅及犯罪後仍飾詞狡辯之態度等一切情狀，各量處如主文所示之主刑，併
    定其應執行之刑，以資懲儆。同案被告丙○○經合法傳喚、拘提未到庭，顯已逃
    匿，嗣通緝到案後另行審理，併此敘明。
三、扣案之偽造「陳美珍」、「唐麗金」印章各一枚，如附表一所示之偽造「陳美珍
    」署押二枚、印文六枚，偽造「唐麗金」署押一枚、印文三枚，不問屬於犯人與
    否，均依刑法第二百十九條規定沒收之。至於扣案之第二級毒品大麻磚（淨重九
    百九十一點一六公克）、大麻種子十顆（淨重零點一八公克，包裝重三點七七公
    克），均係查獲之毒品，應依毒品危害防制條例第十八條第一項前段規定，不問
    屬於犯人與否，均沒收銷燬之。又被告每一次領取大麻郵包交付「四哥」後即獲
    得二萬元報酬，其前已連續三次交付大麻郵包，合計其犯罪所得為六萬元，雖未
    扣案，仍應依同制條例第十九條第一項規定宣告沒收，並諭知如全部或一部不能
    沒收時，以其財產抵償。而扣案之筆記本一冊，雖為被告所有，並非供被告犯罪
    所用之物，扣案之電子磅砰一台，並非運輸毒品所用之物，均無從宣告沒收，併
    此陳明。
貳、被告持有第二級毒品犯行部分：
一、公訴意旨另以：被告乙○○與同案被告丙○○另有共同基於意圖販賣而持有之犯
    意聯絡，自不詳時間起，在其前揭住處，共同持有第二級毒品大麻煙草一袋（淨
    重五十五點一一公克）及ＭＤＭＡ藥丸（俗稱搖頭丸）二十二顆之事實，因認被
    告乙○○係涉犯毒品危害防制條例第五條第二項之意圖販賣而持有第二級毒品罪
    嫌。
二、惟按曾為不起訴處分、撤回起訴或緩起訴期滿未經撤銷，而違背第二百六十條之
    規定再行起訴者，應諭知不受理之判決，此於刑事訴訟法第三百零三條第四款定
    有明文。又犯罪事實應依證據認定之，無證據不得推定其犯罪事實，同法第一百
    五十四條第二項亦有明文規定。亦即認定不利於被告之事實須依積極證據，茍積
    極證據不足為不利於被告事實之認定時，即應為有利於被告之認定，更不必有何
    有利之證明。且事實之認定，應憑證據，如未能發現相當證據，或證據不足以證
    明，即不能以推測或擬制之方法，以為裁判基礎，最高法院著有三十年上字第八
    一六號、四十年台上字第八六號判例可資參照。
三、本件公訴人指訴被告涉犯毒品危害防制條例第五條第二項之意圖販賣而持有第二
    級毒品罪，無非係以將被告乙○○於九十年一月四日被查獲時所採集之尿液，送
    鑑驗結果，並無任何鴉片類及安非他命類毒品之陽性反應，而被告乙○○於檢察
    官偵查中亦堅決否認有施用ＭＤＭＡ藥丸（搖頭丸）之情形，又前開所查獲之毒
    品數量甚鉅，且扣得其內頁記載數量統計及數字計算之筆記本一冊、電子磅秤一
    台等情觀之，被告乙○○與同案被告丙○○共同持有前開第二級毒品大麻一包（
    淨重五十五點六一公克）及ＭＤＭＡ藥丸（搖頭丸）二十二顆等毒品一批，據以
    推論被告與同案被告丙○○共同持有上開大麻及藥丸毒品一批，並非僅供其二人
    施用，而係意圖販賣而持有毒品等情，即為其主要論據。惟被告堅決否認有何意
    圖販賣而持有上開毒品犯行，辯稱：上開大麻煙草及藥丸均為丙○○陸續帶回，
    為丙○○所有等語。
四、本件公訴人雖指訴被告有意圖販賣而持有第二級毒品之罪行，惟毒品危害防制條
    例第五條第二項之意圖販賣而持有第二級毒品罪，以行為人在購入上開毒品之時
    ，雖無販賣圖利之意，但在購入之後，另萌販賣營利之意圖，並為此而持有上開
    毒品，為其犯罪構成要件。此項販賣營利之意圖，仍需有積極證據足以證明。第
    查：
(一)、按大麻、ＭＤＡ、ＭＤＭＡ及安非他命分別為毒品危害防制條例第二條第二項第
    二款所規定之第二級第二十四項、第八十二項、第八十三項、及第八十九項毒品
    ，愷他命（ＫＥＴＡＭＩＮＥ）則為同條例第二條第二項第三款所規定之第三級
    第十九項毒品。查本件扣案之藥丸二十二顆（含橘紅色十四顆及藍色八顆），經
    送法務部調查局檢驗結果，發現橘紅色藥丸十四顆，均含第二級毒品甲基安非他
    命及第三級毒品ＫＥＴＡＭＩＮＥ成分，淨重四．六二公克、藍色藥丸八顆含第
    二級毒品ＭＤＡ及微量甲基安非他命成分，淨重二．０五公克，此有該局之九十
    二年二月二十五日調科壹字第０九二六二六００三四０號檢驗通知書在卷可按，
    故公訴人誤認為扣案之二十二顆藥丸均係含有第二級毒品ＭＤＭＡ成分，故認為
    被告涉犯意圖販賣而持有含第二級毒品ＭＤＭＡ成分之藥丸，係與檢驗而得知之
    事實顯不相符，合先敘明。
(二)、雖被告乙○○於九十年一月四日被查獲時所採集之尿液，送鑑驗結果，並無任何
    鴉片類及安非他命類毒品之陽性反應，然按安非他命經投與人體後，約百分之七
    十於二十四小時內自尿中排出，約百分之九十於九十六小時內自尿中排出，其吸
    食時間距採集時間最長不會超過四日；而嗎啡經注入人體後，百分之九十以上於
    二十四小時內自尿中排出，平均可檢出時限約為四十五小時，分據行政院衛生署
    藥物食品檢驗局以八十一年二月八日以（八一）藥檢壹字第一一五六號、八十一
    年九月八日（八一）藥檢壹字第八一一四四八五號函敘明白，故被告尿液並無檢
    驗出任何鴉片類及安非他命類毒品之陽性反應，至多僅能證明被告於被採尿前四
    日內未施用毒品大麻或安非他命，尚不能遽以此排除被告係供自己施用而持有上
    開第二級毒品之可能。況且，被告於甲○訊問時已坦承伊確有於八十九年十二月
    二十五日耶誕節左右，施用毒品大麻乙節屬實，則距其採尿送驗時間已相隔甚久
    ，故其尿液經檢驗結果呈嗎啡或甲基安非他命陰性反應，自與事理無違。
(三)、訊之被告於法務部調查局台北市調查處調查員偵訊時即坦承有施用搖頭丸及大麻
    之情節，參以扣案之大麻吸食煙斗二具、煙斗盒一只、大麻捲煙器一只、捲煙紙
    一包、濾嘴紙一本、煙灰缸一只、大麻煙蒂三支及煙灰一袋（淨重零點二九克，
    包裝重一點六三公克）、軟片盒一只（含有第二級毒品甲基安非他命及ＭＤＡ及
    ＭＤＭＡ成分殘留）、大麻膏（含大麻成份，淨重零點一五公克，包裝重零點六
    五公克，係自被告所駕駛的自小客車內駕駛座附近暨行李箱內查獲；而扣案之軟
    片盒四只（含有大麻成分殘留）、大麻煙斗二只、大麻煙草一袋（含大麻成份，
    淨重五十五點一公克，包裝重十一點八七公克）、大麻膏（含大麻成份，淨重零
    點三五公克，包裝重三點四公克）、大麻種子十顆（淨重零點一八公克，包裝重
    三點七七公克）、橘紅色藥丸十四顆（含第二級毒品甲基安非他命及第三級毒品
    ＫＥＴＡＭＩＮＥ成分，淨重四．六二公克）、藍色藥丸八顆（含第二級毒品Ｍ
    ＤＡ及微量甲基安非他命成分，淨重二．０五公克）、大麻吸食器濾網三片、大
    麻濾嘴三支、大麻捲煙器三只、濾嘴捲煙紙一包，係自被告住處房間內桌上暨床
    頭櫃內查獲乙節，業據證人即調查員丁○於甲○訊問時結證屬實，並有法務部調
    查局台北市調查處搜索及扣押筆錄二份在卷可稽。而上開所列扣案之煙蒂三支及
    煙灰一袋、大麻膏、煙草、種子等物，均含有毒品大麻成分，有法務部調查局九
    十年二月五日00000000號鑑定通知書一紙可稽；又上開在房間內查扣之
    四只軟片盒均有毒品大麻成分殘留，暨在車內查扣之一只軟片盒則含有第二級毒
    品甲基安非他命及ＭＤＡ及ＭＤＭＡ成分殘留，而扣案之橘紅色藥丸十四顆，確
    含有第二級毒品甲基安非他命及第三級毒品ＫＥＴＡＭＩＮＥ成分、藍色藥丸八
    顆確含有第二級毒品ＭＤＡ及微量甲基安非他命成分乙節，分別有法務部調查局
    九十二年二月二十五日調科壹字第０九二六二六００三四０號、第000000
    00000號檢驗通知書各一紙在卷可稽。而觀諸查獲物品中，不僅有為數非少
    的各式供施用大麻所用之工具，並有毒品殘渣殘留之煙灰缸一只暨軟片盒五只，
    倘若該等物品均僅係同案被告丙○○一人所有並供其一人使用，則其在房間內施
    用大麻時，焉有需用到四只軟片盒充作煙灰缸之理？而其在汽車內施用大麻時，
    應僅需用車內一只煙灰缸已足，焉有另外再以一只軟片盒充作煙灰缸之需？足見
    該等扣案物品並非供同案被告丙○○一人所使用；又參酌上開大麻等毒品乃違禁
    物品，並未在市面流通，且有一定價格，非輕易可取得，倘若係同案被告丙○○
    一人所有，豈會在其於八十九年十二月三十日離開我國國境後，仍任意散置而未
    予收藏，使被告乙○○隨手可及，而無憚於被告乙○○占為己有以供己施用？此
    已非情理之常。綜上各節，參互審酌，應認在被告乙○○生活起居之房間以及其
    所代步的車輛內查獲扣案之毒品，係被告與同案被告丙○○所共同持有無誤。
(四)、參以扣案之含有第二級毒品甲基安非他命及ＭＤＡ成分藥丸僅有二十二顆，並非
    鉅量，實無從僅以被告持有上開二十二顆藥丸，即擬制推測被告係有何販賣意圖
    。又從被告住處扣押之該批大麻煙草（淨重五十五點六一公克）至多僅能證明被
    告確有持有大麻之事實，另佐以從被告車內暨住處內尚有起出如附表二、三所示
    之大麻吸食煙斗、煙斗、盒大麻捲煙器、捲煙紙、濾嘴紙、煙灰缸、大麻煙蒂及
    煙灰及含大麻殘渣之四只軟片盒、大麻膏等諸多物品，均係吸食大麻之工具或吸
    食大麻所留殘渣，足徵被告與同案被告丙○○二人確有施用第二級毒品大麻之事
    實，已如前述。則衡諸該扣案之大麻煙草一袋係淨重五十五點一一公克，若供被
    告與同案被告丙○○二人共同吸食的話，在一般人客觀認知上，應仍無足稱之為
    「數量甚鉅」，故認定查獲之大麻係供被告與同案被告丙○○二人自行吸食之用
    ，尚與常情無違，實難單憑被告持有此數量之毒品，即推認被告確係意圖營利而
    購入（如為此種情形，即屬販賣毒品罪），或在購入之後，另萌販賣營利之意圖
    ，而予以持有。
(五)、再者，扣案之電子磅秤一台為秤重量工具，然並無從遽以直接推論被告係為了販
    賣毒品而持有該物，亦不能排除此係被告為供自己施用時分裝秤重，抑或是於購
    入毒品時需量秤是否足量而持有該電子磅砰之可能。另觀諸扣案之筆記本內文字
    雖記載有數量及數字計算，然究竟是否係指大麻煙草或藥丸的數量、價格已非無
    疑，而該數字之計算究竟係指被告販入之數量、價格，抑或賣出之數量、價格，
    更非無爭議，被告究竟有意販賣予何對象，具體的數量及價格又是如何？實均無
    何積極證據足資證明被告有販賣大麻之意圖。參以被告自警、偵訊伊始起，以迄
    甲○審理時，均堅詞否認伊有意圖販賣而持有上開第二級毒品之犯意，此外，復
    查無其他積極證據足以認定被告持有上開違禁毒品時，主觀上有何意圖販賣而販
    入之意思，依據前開說明，自應為有利於被告之認定。
四、綜上所述，公訴人所提出之上開論據，至多僅能證明被告有於前揭時、地，持有
    第二級毒品犯行，尚無積極之證據足以證明被告有公訴人所指訴之意圖販賣而持
    有第二級毒品之罪行。然查，被告於八十九年十二月二十四日，在其家中施用第
    二級毒品大麻之犯行部分，業經檢察官向甲○聲請將被告送勒戒處所觀察、勒戒
    ，經甲○於九十年四月二十六日以九十年度毒聲字第一七九六號裁定准許在案，
    嗣因無繼續施用傾向，經臺灣板橋地方法院檢察署檢察官於九十年五月二十一日
    以九十年度毒偵字第一七九九號為不起訴處分在案，有上開裁定書、臺灣板橋地
    方法院檢察署檢察官觀察勒戒處分執行指揮書、不起訴處分書在卷可稽。而被告
    施用第二級毒品前後持有第二級毒品之低度行為應為其施用之高度行為所吸收，
    不復另論，故被告持有上開第二級毒品大麻煙草、暨含有含ＭＤＡ、ＭＤＭＡ及
    安非他命成分藥丸之犯行，與其施用第二級毒品犯行，為實質上一罪關係，應已
    為前揭不起訴處分效力所及，則就此曾為不起訴處分之同一案件，而無第二百六
    十條之規定再行起訴之事由，依刑事訴訟法第三百零三條第四款之規定，此部分
    應諭知公訴不受理。
五、又為被告持有第二級毒品大麻及含ＭＤＡ、ＭＤＭＡ及安非他命成分之藥丸犯行
    部分，既應為不受理之判決，則被告所持有而在上開小客車內查獲扣案之大麻煙
    蒂三支及煙灰一袋（含大麻成分，淨重零點二九克，包裝重一點六三公克）、軟
    片盒一只（有第二級毒品甲基安非他命及ＭＤＡ及ＭＤＭＡ成分殘留）、大麻膏
    （含大麻成份，淨重零點一五公克，包裝重零點六五公克）、煙斗二具、煙斗盒
    一只、捲煙器一只、捲煙紙一包、濾嘴紙一本、煙灰缸一只、軟片盒一只，以及
    在被告住處房間內查獲扣案之軟片盒四只（有大麻成分殘留）、大麻煙草一袋（
    含大麻成份，淨重五十五點一公克，包裝重十一點八七公克）、大麻膏（含大麻
    成份，淨重零點三五公克，包裝重三點四公克）、橘紅色藥丸十四顆（含第二級
    毒品甲基安非他命及第三級毒品ＫＥＴＡＭＩＮＥ成分，淨重四．六二公克）、
    藍色藥丸八顆（含第二級毒品ＭＤＡ及微量甲基安非他命成分，淨重二．０五公
    克）、軟片盒四只、煙斗二只、吸食器濾網三片、濾嘴三支、捲煙器三只、濾嘴
    捲煙紙一包，係查獲之毒品及供施用毒品之器具，即應由公訴人另行向法院聲請
    宣告沒收，併此敘明。
據上論斷，應依刑事訴訟法第二百九十九條第一項前段、第三百零三條第四款，毒品
危害防制條例第四條第二項、第十四條第四項、第十八條第一項前段、第十九條第一
項，刑法第十一條前段、第二十八條、第五十六條、第二百十六條、第二百十條、第
二百十二條、第二百十九條、第五十五條、第五十一條第五款，判決如主文。
本案經檢察官許智評到庭執行職務。
中      華      民      國      九十二      年    九    月    二十六  日
                  臺灣板橋地方法院刑事第十庭
                                          法  官  林淑婷
右正本證明與原本無異。
如不服本判決，應於判決送達後十日內，向甲○提出上訴狀。
                                          書記官  廖貞音
中      華      民      國      九十二      年    九    月    二十六    日
附錄本案論罪科刑法條全文：
中華民國刑法第二百一十條
(偽造變造私文書罪)
偽造、變造私文書，足以生損害於公眾或他人者，處五年以下有期徒刑。
中華民國刑法第二百一十二條
(偽造變造特種文書罪)
偽造、變造護照、旅券、免許證、特許證及關於品行、能力服務或其他相類之證書、
介紹書，足以生損害於公眾或他人者，處一年以下有期徒刑、拘役或三百元以下罰金
。
中華民國刑法第二百一十六條
(行使偽造變造或登載不實之文書罪)
行使第二百十條至第二百十五條之文書者，依偽造、變造文書或登載不實事項或使登
載不實事項之規定處斷。
毒品危害防制條例第四條
製造、運輸、販賣第一級毒品者，處死刑或無期徒刑；處無期徒刑者，得併科新台幣
一千萬元以下罰金。
製造、運輸、販賣第二級毒品者，處無期徒刑或七年以上有期徒刑，得併科新台幣七
百萬元以下罰金。
製造、運輸、販賣第三級毒品者，處五年以上有期徒刑，得併科新台幣五百萬元以下
罰金。
製造、運輸、販賣專供製造或施用毒品之器具者，處一年以上七年以下有期徒刑，得
併科新台幣一百萬元以下罰金。
前四項之未遂犯罰之。
毒品危害防制條例第十四條
意圖販賣而持有或轉讓罌粟種子、古柯種子者，處三年以下有期徒刑。
意圖販賣而持有或轉讓大麻種子者，處二年以下有期徒刑。
持有罌粟種子、古柯種子者，處二年以下有期徒刑、拘役或新台幣三萬元以下罰金。
持有大麻種子者，處一年以下有期徒刑、拘役或新台幣一萬元以下罰金。
附表一：
┌──┬────────────┬────────────────────
│編號│  偽造私文書名稱        │    偽造之署押內容及數量
├──┼────────────┼────────────────────
│一  │專用信箱租用申請書      │「申請人姓名」欄上偽造之「陳美珍」署押及
│    │（化成郵局第七之十三號郵│印文各一枚；「蓋印信處」欄上偽造之「陳美
│    │  政信箱）              │珍」印文一枚。
├──┼────────────┼────────────────────
│二  │郵局領取掛號郵件印鑑單  │「印鑑」欄上偽造之「陳美珍」印文一枚
│    │（化成郵局第七之十三號  │
│    │  郵政信箱）            │
├──┼────────────┼────────────────────
│三  │專用信箱租用申請書      │「申請人姓名」欄上偽造之「唐麗金」署押及
│    │（樹林郵局第四十六號郵政│印文各一枚；「蓋印信處」欄上偽造之「唐麗
│    │  信箱）                │金」印文一枚。
├──┼────────────┼────────────────────
│四  │郵局領取掛號郵件印鑑單  │「印鑑」欄上偽造之「唐麗金」印文一枚
│    │（樹林郵局第四十六號郵政│
│    │  信箱）                │
├──┼────────────┼────────────────────
│五  │專用信箱租用申請書      │「申請人姓名」欄上偽造之「陳美珍」署押及
│    │（樹林郵局第十四號郵政信│印文各一枚；「蓋印信處」欄上偽造之「陳美
│    │  箱）                  │珍」印文一枚。
├──┼────────────┼────────────────────
│六  │郵局領取掛號郵件印鑑單  │「印鑑」欄上偽造之「陳美珍」印文一枚
│    │（樹林郵局第十四號郵政信│
│    │  箱）                  │
└──┴────────────┴────────────────────
附表二：在被告所駕駛之Ｔ六－二二六七號喜美轎車內查扣之物
┌──┬────────────┬───┬────────────────
│編號│物品名稱                │數  量│           備       註
├──┼────────────┼───┼────────────────
│一  │大麻吸食煙斗            │貳具  │
├──┼────────────┼───┼────────────────
│二  │煙斗盒                  │乙只  │
├──┼────────────┼───┼────────────────
│三  │大麻捲煙器              │乙只  │
├──┼────────────┼───┼────────────────
│四  │捲煙紙                  │乙包  │
├──┼────────────┼───┼────────────────
│五  │濾嘴紙                  │乙本  │
├──┼────────────┼───┼────────────────
│六  │煙灰缸                  │乙只  │
├──┼────────────┼───┼────────────────
│七  │大麻煙蒂三支暨煙灰一袋  │淨重０│含有第二級毒品大麻成分（法務部調
│    │                        │．二九│查局九十年二月一日000000000號鑑
│    │                        │公克  │定通知書可參）。
│    │                        │      │
├──┼────────────┼───┼────────────────
│八  │軟片盒（起訴書誤載為含大│一只  │內含有第二級毒品甲基安非他命、Ｍ
│    │麻殘渣）                ││ＤＭＡ、ＭＤＡ成分殘留（法務部調
│    │                        │      │查局九十二年二月二十五日調科壹字
│    │                        │      │第00000000000號檢驗通知書可參）
│    │                        │      │。
├──┼────────────┼───┼────────────────
│九  │電子磅秤                │一台  │非供被告犯罪所用之物，不予沒收。
├──┼────────────┼───┼────────────────
│十  │大麻膏（淨重０．一五公克│一條  │含第二級毒品大麻成分（法務部調查
│    │，包裝重０．六五公克）  │      │局九十年二月一日000000000號鑑定
│    │                        │      │通知書可參）。
├──┼────────────┼───┼────────────────
│十一│偽造「唐麗金」印章      │一枚  │應依刑法第二百十九條規定，不問屬
│    │                        │      │於犯人與否，沒收之。
├──┼────────────┼───┼────────────────
│十二│偽造「陳美珍」印章      │一枚  │同右。
└──┴────────────┴───┴────────────────
附表三：在被告位在台北縣新莊市○○街十三號三樓住處之房間內查扣之物品
┌──┬────────────┬───┬────────────────
│編號│    物品名稱            │  數量│        備          註
├──┼────────────┼───┼────────────────
│一  │軟片盒                  │  四只│含第二級毒品大麻成分殘留（法務部
│    │                        │      │調查局九十二年二月二十五日調科壹
│    │                        │      │字第00000000000號檢驗通知書可參
│    │                        │      │）。
├──┼────────────┼───┼────────────────
│二  │大麻煙斗                │  二只│
├──┼────────────┼───┼────────────────
│三  │大麻（淨重五五．一公克，│  乙袋│法務部調查局九十年二月一日第0600
│    │包裝重一一．八七公克）  │      │05205號鑑定通知書可參。
├──┼────────────┼───┼────────────────
│四  │大麻膏（淨重０．三五公克│  一條│同右鑑定通知書可參。
│    │，包裝重三．四公克）    │      │
├──┼────────────┼───┼────────────────
│五  │大麻種子（淨重０．一八公│  十顆│同右鑑定通知書可參。
│    │克，包裝重三．七七公克）│      │應依毒品危害防制條例第十八條第一
│    │                        │      │項前段規定，沒收銷燬之。
├──┼────────────┼───┼────────────────
│六  │橘紅色藥丸（起訴書誤載為│十四顆│含第二級毒品甲基安非他命及第三級
│    │含ＭＤＭＡ成分）        │      │毒品KETAEMINE成分，淨重四．六公
│    │                        │      │克，包裝重０．六四公克（法務部調
│    │                        │      │查局九十二年二月二十五日調科壹字
│    │                        │      │第00000000000號檢驗通知書可參）
│    │                        │      │。
├──┼────────────┼───┼────────────────
│七  │藍色藥丸（起訴書誤載為含│八顆  │含第二級毒品MDA及微量第二級毒品
│    │ＭＤＭＡ成分之綠色藥丸）│      │甲基安非他命成分，合計淨重二．０
│    │                        │      │五公克，包裝重０．六六公克（同右
│    │                        │      │檢驗通知書可參）。
├──┼────────────┼───┼────────────────
│八  │大麻吸食器濾網          │ 三片 │
├──┼────────────┼───┼────────────────
│九  │大麻濾嘴                │ 三支 │
├──┼────────────┼───┼────────────────
│十  │大麻捲煙器│ 三紙 │
├──┼────────────┼───┼────────────────
│十一│濾嘴紙及捲煙紙          │ 一包 │
├──┼────────────┼───┼────────────────
│十二│筆記本                  │ 一冊 │被告乙○○所有，惟非供被告犯罪所
│    │                        │      │用之物，不予沒收。
└──┴────────────┴───┴────────────────


司法院資訊處製作；財團法人民間司法改革基金會備份。
